# 债务重组准则适用范围

提问人：ivancheng 时间：2016-09-24 16:26:12
在我国，施工单位面临的很大一个问题就是索要工程款，而建设单位一旦存在资金周转困难的情况或者因为其他原因而不支付进度款往往会提出以正在建设的商品房折抵工程款的情况，施工单位在索要不到工程款的情况也会接受建设单位的方案同意以房抵工程款。
实务中大部分建设单位处于强势地位，在与施工单位签订商品房抵工程款协议时一般会按照正常市价抵工程款，而根据债务重组准则，“债务人发生财务困难、债权人作出让步是债务重组准则所定义的债务重组的基本特征”。 对于以上基本特征，准则解释做进一步的说明： “债务人发生财务困难”，是指因债务人出现资金周转困难、经营陷人困境或者其他原因，导致其无法或者没有能力按原定条件偿还债务。“债权人作出让步”，是指债权人同意发生财务困难的债务人现在或者将来以低于重组债务账面价值的金额或者价值偿还债务。债权人作出让步的情形包括债权人减免债务人部分债务本金或者利息、降低债务人应付债务的利率等。 对于以房抵工程款的案例中，一般是债务人出现资金周转困难，我们认为是符合“债务人发生财务困难”的条件。 问题一：由于施工单位的应收债权的账面价值与债务人的商品房市价大致相等，不存在减免债务本金或利息的情况，那么是否可以认为应收债权与商品房的风险、实现收益的方式及时间存在实质不同，也属于债权人做出让步而适用债务重组准则？ 问题二：虽然签订了抵房协议，但并未签订商品房买卖合同，且房屋并未过户，而施工单位与建设单位对账以及会计师函证时，建设单位均认为该工程款已支付，且根据《最高人民法院关于建设工程价款优先受偿权问题的批复》，因为双方约定以房抵债，其实已经视为达成了新的还款协议，拖欠工程款债务已经变成了履行以房抵债协议，施工单位只能要求建设单位履行房屋登记、房屋交付义务，在没有另外约定的情况下已经不得再主张工程款优先权。那么施工单位是否应终止确认相应的应收账款？ 问题三：由于目前部分地区房地产市场火热，房价持续上升，不排除房价上涨后建设单位不履约的可能性，该资产应如何列报，财务报告中需要做什么补充披露？ 谢谢！

回答人：chenyiwei
问题 1 ：是否适用债务重组准则并不是最关键的问题。即使不适用债务重组准则，也完全可以适用金融资产终止确认准则和存货（或固定资产）准则，且处理效果与适用债务重组准则的情况相同。所以债务重组这个准则实际上在准则体系中是可有可无的，大可不必过于纠结。 问题 2 ：建议就此时债权债务关系的法律性质问题咨询律师意见。如果律师认为其性质已不再是工程款，则应确认为购房预付款，确认为其他流动／非流动资产；如果性质仍然是工程款，则仍确认为应收账款。 问题 3 ：无论确认何种资产，均具有债权性质，因此都需要谨慎评估债务人的信用风险，考虑对其计提适当的减值准备。